# 求教陈版主，合并中特许经营权形成的无形资产的确认及授权方长投的计量

提问人：天 过 山 车 时间：2021-04-15 08:05:04
陈版主，您好！近日遇到一个比较复杂的同控合并问题，向您求助！
A公司和B公司合资成立了一家C 公司，A和B各持股50%，C公司不被A和B任何一方控制。C公司拥有政府授予的特许经营权，该特许经营权约定了数项经营业务，各经营业务间相关联。一年后，A公司和B公司又各出资50%成立了D公司。D公司不被A和B任何一方控制。C公司自D公司成立之日，即将C公司获得的特许经营权当中的一项经营业务以协议方式独家委托给了D公司，无偿。对于该项委托协议及之后的业务经营所得，C公司和D公司双方都没有向对方收取任何费用。
经营多年后， 2015 年，A公司决定同时对C公司和D公司进行增资，取得10%股权，从而同时对两家公司达到控制。此次增资分别对C公司和D公司进行了资产评估。C公司的评估增值不涉及后续交易因而不赘述。D公司净资产账面价值 300 万，评估的可辨认净资产公允价值 400 万，增值部分为前述业务委托经营协议合同权益，该合同权益被单独确认为一项可辨认无形资产，评估的公允价值 100 万，根据特许经营权的剩余年限判断该无形资产摊销年限 20 年。A公司对D公司增资金额为 60 万。
2020 年， A、B、C、D达成股权交换协议：A公司和B公司分别以各自在D公司所占权益对C公司进行增资。交易完成后，A公司和B公司所占C公司股权比例不变，分别为60%和40%，D公司变为C公司的全资子公司。此次交易对D公司进行了资产评估。D公司账面净资产 400 万元，评估的公允价值 490 万元。公允价值与账面价值的差仍然为上述合并产生的可辨认无形资产(此处不考虑无形资产减值)。
问题：1> 2020年，C公司单体如何确认对D公司的长投；2> C公司能否在合并报表上确认评估出的无形资产；3>2020年同控合并日，如果确认无形资产应该如何做会计处理，如果不确认无形资产又要如何做会计处理? 4> 对于问题 1 至问题 3 ，企业会计准则和国际会计准则是否存在准则差异？如有差异，国际会计准则下如何处理？

回答人：chenyiwei
自 2015 年起，C、D公司即同处于A的控制下，因此 2020 年内C合并D构成一项同一控制下合并（同时涉及购买少数股权的交易），C取得D的各项资产（包括特许权），应以 2015 年时的公允价值为基础持续计算的金额确定，而不能依据 2020 年时的评估值。
IFRS下有可能会对此类交易采用购买法处理，但鉴于该交易对A、B而言均无商业实质，故建议尽可能采用权益结合法。如IFRS下采用权益结合法的，则与企业会计准则下的上述处理无实质差异。